【裁判字號】    90,訴,573
【裁判日期】    900423
【裁判案由】    給付買賣價金
【裁判全文】
臺灣臺北地方法院民事判決  九十年度訴字第五七三號
    原      告    台火開發股份有限公司
    法定代理人    乙○○
    訴訟代理人    甲○○
    被      告    丙○○
    兼訴訟代理人  丁○○
右當事人間請求給付買賣價金事件，本院判決如左：
    主    文
被告應連帶給付原告新台幣肆拾陸萬伍仟柒佰貳拾參元，及其中新台幣肆拾陸萬貳仟
柒佰貳拾參元自民國九十年二月十四日起至清償日止，按年息百分之二十計算之利息
，暨其中新台幣參仟元自民國九十年二月十四日起至清償日止，按年息百分之五計算
之利息。
訴訟費用由被告連帶負擔五分之三，餘由原告負擔。
原告其餘之訴駁回。
本判決於原告以新台幣壹拾伍萬伍仟元供擔保後，得假執行。
原告其餘假執行之聲請駁回。
    事    實
甲、原告方面：
一、聲明：
  (一)被告應連帶給付原告新台幣（下同）七十二萬四千九百五十二元，及其中六十九
    萬零五百九十四元自起訴狀繕本送達被告最後之翌日起至清償日止，按年息百分
    之二十計算之利息，暨其中三萬四千三百五十八元自起訴狀繕本送達被告最後之
    翌日起至清償日止，按年息百分之五計算之利息。
  (二)願供擔保，請准宣告假執行。
二、陳述：被告丁○○於民國八十九年九月七日邀同被告丙○○為連帶保證人，以分
    期付款方式向原告價購一九九四年份BENZ牌HC-4588號自小客車乙輛（下稱系爭
    車輛），約明加計三年期之燃料費、牌照稅及保險費及利息，分期付款總價款為
    一百八十四萬四千四百十六元，自八十九年十月十五日起至九十二年九月十五日
    止，分三十六期攤還，每期應給付五萬一千二百二十六元，如有一期不履行，即
    視為全部到期。詎被告丁○○自第一期起即不付款，經原告取回上開自小客車，
    加計取回車輛暨求償費用，再以原貸款金額一百十五萬元，扣除轉賣所得價金計
    算，被告丁○○尚有六十九萬零五百九十四元未償（詳如附表所示），為此，依
    車輛買賣契約書提起本訴。
三、證據：提出車輛買賣契約書影本乙份、本票影本乙份、使用牌照稅繳款書影本乙
    份、台北市汽車燃料使用費繳納通知書影本乙份、汽車保險保險費收據影本二張
    、統一發票影本乙份、罰─停車單請款明細影本乙份、道路交通管理事件通知單
    暨交通違規罰鍰收據影本各乙份、本院自行收那款項統一收據影本二份、台北市
    汽車商業同業公會收據影本乙份、統一發票影本四紙、免用統一發票收據影本乙
    紙、台北市汽車商業同業公會車輛拍賣證明書影本乙份為證。
乙、被告方面：
一、聲明：原告之訴駁回。
二、陳述：被告丁○○確於八十九年九月十五日以一百三十八萬元向大駕汽車企業有
    限供購買系爭車輛乙輛，並交付三十五萬元，其中二十三萬元為頭期款，餘十二
    萬元則為牌照稅、燃料稅、強制險費及過戶費，貸款金額僅為一百十五萬元，嗣
    再於同年月七日與普羅汽車公司（原告之關係企業）委派之黃上榮課長處理對保
    手續，對保當時，黃上榮除說明貸款利率為年百分之二十外，餘均為提及，簽約
    時亦僅要求被告簽名而已。迨同年月十四日，被告經黃上榮之通知至泛亞商業銀
    行大安分行開立支票存款帳戶，黃上榮當下收取三十六張支票，並在該行逐張打
    上五萬一千二百二十六元整，被告發現後即刻向黃上榮表明每期所應支付金額與
    貸款金額不符，黃上榮始說明此等金額乃因外加三年牌照稅、燃料稅、保險費及
    百分之五營業稅，以致貸款金額調高為一百三十一萬一千四百七十元，再乘上百
    分之二十年利率，再平均三十六期得來，被告深覺不合理，但未獲原告善意回應
    ，被告因此拒付本件分期款，而原告旋於八十九年十一月二十二日派員取回系爭
    車輛，是九十年度牌照稅、燃料稅、汽車保險均應原告自行負擔。
三、證據：提出汽車買賣合約書影本乙份、車輛買賣契約書影本乙份、統一發票影本
    乙份為證。
    理    由
甲、程序方面：
    按訴狀送達後，原告不得將原訴變更或追加他訴，但減縮應受判決事項之聲明者
    ，不在此限，民事訴訟法第二百五十五條第一項第三款定有明文。本件原告原本
    於車輛賣賣契約書起訴請求被告應連帶給付一百八十四萬四千四百十六元，及自
    八十九年十月十六日起至清償日止，按年息百分之二十計算之利息，訴訟進行中
    ，因原告拍賣取回之系爭車輛，扣除賣得價金扣抵原分期款，嗣減縮聲明為被告
    應連帶給付原告七十二萬四千九百五十二元，及其中六十九萬零五百九十四元自
    起訴狀繕本送達被告最後之翌日起至清償日止，按年息百分之二十計算之利息，
    暨其中三萬四千三百五十八元自起訴狀繕本送達被告最後之翌日起至清償日止，
    按年息百分之五計算之利息，核其所為，於上開規定並無不合，應予准許。
乙、得心證之理由：
一、原告主張被告於丁○○於八十九年九月七日邀同被告丙○○為連帶保證人，以分
    期付款方式向原告價購系爭車輛乙輛，約明加計三年期之燃料費、牌照稅及保險
    費及利息，分期付款總價款為一百八十四萬四千四百十六元，自八十九年十月十
    五日起至九十二年九月十五日止，分三十六期攤還，如有一期不履行，即視為全
    部到期。詎被告丁○○自第一期起即不付款，經原告取回上開自小客車，加計取
    回車輛暨求償費用，再以原貸款金額一百十五萬元，扣除轉賣所得價金計算，被
    告丁○○尚有六十九萬零五百九十四元未償（詳如附表所示），為此，依車輛買
    賣契約書提起本訴等情，業據提出車輛買賣契約書影本乙份、本票影本乙份、使
    用牌照稅繳款書影本乙份、台北市汽車燃料使用費繳納通知書影本乙份、汽車保
    險保險費收據影本二張、統一發票影本乙份、罰─停車單請款明細影本乙份、道
    路交通管理事件通知單暨交通違規罰鍰收據影本各乙份、本院自行收納款項統一
    收據影本二份、台北市汽車商業同業公會收據影本乙份、統一發票影本四紙、免
    用統一發票收據影本乙紙、台北市汽車商業同業公會車輛拍賣證明書影本乙份為
    證，被告雖不否認上開私文書之真正，亦不爭執確以年息百分之二十計算之分期
    付款方式購買系爭車輛，且自第一期款即未付款之事實，惟辯以簽訂車輛買賣契
    約書之際不知分期付款金額為一百三十一萬一千四百七十元，因而不願給付每期
    達五萬一千二百二十六元之分期款，嗣原告旋於八十九年十一月二十二日派員取
    回系爭車輛，汽車燃料費、牌照稅及九十年度保險費歸由被告負擔顯不合理云云
    。
二、經查：
  (一)買賣價金部分：
    1.雖原告提出之車輛買賣契約書上車輛總價款約定為一百三十一萬一千四百七十
      元，惟原告同意被告所辯僅貸款一百十五萬元，且被告不爭執自第一期分期款
      即未給付之事實，原告請求如附表編號1.所示之一百十五萬元，即屬有據，應
      予准許。
    2.又原告請求如附表編號3.(2)所示汽車第三人強制責任險部分，依被告不爭之汽
      車保險單收據影本所載，保險期間為八十九年九月十五日起至九十年一月一日
      止，八十九年九月二十七日繳費，既以八十九年九月十五日甫買受系爭車輛為
      保險期間之始期，足見係被告劉元因買受系爭車輛，依法強制投保，乃為被告
      丁○○之利益而為，此等保險費理由被告丁○○負擔，是原告請求三千零二十
      元之第三人責任險保險費及二百三十三元（自八十九年九月二十七日起至九十
      年二月十三日止，按年息百分之二十計算利息），依車輛買賣契約書約定並無
      不合，應予准許。
      3,032＋3,032×140/365（9.─2.13.）×20%＝3,252（元以下四捨五入）
    3.另關於附表編號3.(1)所示九十年度牌照稅三萬七千七百二十八元、竊盜險八千
      五百零六元部分，原告既不否認已於八十九年十一月二十二日取回系爭車輛，
      系爭車輛在原告占有中，甚為明確，且本件為動產擔保之交易，於被告丁○○
      繳清全部價金前，原告仍保有所有權，是九十年度牌照稅、竊盜險當由原告自
      行負擔，原告卻訴請被告連帶給付牌照稅、竊盜險暨如附表一之遲延利息，洵
      無依據，無足准許。
    4.又關於附表編號4.所示營業稅部分，系爭車輛實際價金為一百三十八萬元，有
      被告提出汽車買賣契約書影本為證，原告復不為爭執，是營業稅以一百三十八
      萬元計算方符買賣課徵百分之五營業稅之本旨，是原告於請求六萬九千元營業
      稅之範圍內為有理由，逾此部分之請求，即不能准許。
      1,380,000×5%＝69,000
    5.再關於附表編號6.所示一百十五萬元未付遲延利息部分，原告以自八十九年九
      月十五日起至九十年三月三十一日止，按年息百分之二十計算，因而請求十二
      萬四千一百三十七元，依車輛買賣契約書第玖條違約之處理第二項約定，原告
      確得請求按年息百分之二十計算之遲延利息，惟其中自九十年二月十四日起至
      同年三月三十一日止遲延利息，業因原告聲明請求自起訴狀繕本送達最後被告
      翌日即九十年二月十四日起至清償日止，按年息百分之二十計算之遲延利息，
      且經本院准許（如前1.所述），顯有重複，故原告請求被告連帶給付自八十九
      年九月十五日起至九十年二月十三日止，依一百十五萬元，按年息百分之二十
      計算之遲延利息九萬五千七百八十一元為有理由，逾此範圍者，不能重複核給
      ，自不能准許。
      1,150,000×152/365（9.15.─2.13.）×20%＝95,781（元以下四捨五入）
    6.附表編號5.所示違約金之請求部分，原告固依車輛買賣契約書第玖條違約之處
      理第一項未繳分期款之年息百分之二十計算違約金之約定，請求被告連帶給付
      二十三萬元（如附表一所示），然約定之違約金額如與實際損害顯相懸殊者，
      法院得酌予以核減，民法第二百五十二條規定及最高法院十九年上字第一五五
      四號判例意旨可資參照。本件被告丁○○雖自第一期即未依約繳款，但原告旋
      於八十九年十一月二十二日派員取回系爭車輛，嗣於九十年一月十六日即轉售
      他人，原告所受損害期間不長，並藉由轉售程序部分獲償，且原告所受損害業
      請求年息百分之二十之遲延利息，其請求按年息百分之二十計算之違約金乙節
      ，要與原告所受損害相差懸殊，自以酌減為十萬元，方屬公允，是原告逾此範
      圍之請求，應予駁回。
    7.嗣原告轉賣取回之系爭車輛，扣除轉賣必要費用後獲得九十五萬五千三百十元
      （詳如附表編號10.），有兩造不爭之台北市汽車商業同業公會收據影本乙份、
      統一發票影本四紙、免用統一發票收據影本乙紙、台北市汽車商業同業公會車
      輛拍賣證明書影本乙份可證，原告將此部分金額依車輛買賣契約書第玖條違約
      之處理第一項約定予以扣除，並無不當。故原告請求之未償金額應扣除九十五
      萬五千三百十元。
      1,150,00＋3,252＋69,000＋95.781＋100,000─ 955,310=462,723
    8.綜上，原告依據車輛買賣契約書請求被告連帶給付四十六萬二千七百二十四元
      及自起訴狀繕本送達最後被告之翌日即九十年二月十四日起至清償日止，按年
      息百分之二十計算之利息，於法有據，應予准許，逾此範圍之請求，應予駁回
      。
  (二)關於代墊款及訴訟費用部分：
    附表編號7.8.9.所示代付罰款三千元、假扣押執行費一萬二千九百十一元、起訴
    費一萬八千四百四十七元部分，本件原告既已依據車輛買賣契約書第肆條甲方之
    義務第九項規定：「分期期間內發生之任何違規停車禍違反交通規則所受之罰款
    、過橋費、停車費、高速公路使用費及其他類似之法定費用以及清潔費，概由甲
    方（即被告丁○○）負擔，若已由乙方（即原告）墊付時，甲方應立即以現金償
    還。」，為被告丁○○繳納交通罰鍰三千元，並有收據影本可證，被告丁○○復
    不爭執此項交通違規事實，是此三千元及自起訴狀繕本送達最後被告之翌日即九
    十年二月十四日起至清償日止，按年息百分之五計算利息之請求，非無依據，應
    予准許。至假扣押執行費一萬二千九百十一元、起訴費一萬八千四百四十七元部
    分，雖車輛買賣契約書第玖條違約之處理第一項有「取回車輛所發生之費用皆由
    甲方負擔」之約定，但為保全債權之假扣押程序及請求清償分期款之訴訟程序與
    該約定內容不同，且本件訴訟費用及假扣押執行費用之負擔乃法院依職權之裁量
    ，原告僅本於車輛買賣契約書請求，要屬無據，不能准許。
三、原告勝訴部分，既陳明願供擔保聲請宣告假執行，經核並無不合，應予准許，至
    敗訴部分，其假執行之聲請自失所附麗，併駁回之。
四、本件事證已臻明確，兩造其餘攻擊防禦方法，與判決結果均不生影響，茲不再一
    一論述，附此敘明。
據上論結，原告之訴為一部有理由，一部無理由，依民事訴訟法第七十九條但書、第
八十五條第二項、第三百九十條第二項，判決如主文。
中      華      民      國    九十    年      四      月      二十三    日
                                            民事第一庭法      官  許純芳
右為正本係照原本作成。
如對本判決上訴，須於判決送達後廿日內向本院提出上訴狀。
中      華      民      國    九十    年      四      月      二十三    日
                                                      法院書記官  劉碧輝
附表：
┌──┬──────┬──────────────────┬────────────┬───┐
│編號│名       稱 │原告主張之計算方式（單位：新台幣元）│有理由部分              │備註  │
├──┼──────┼──────────────────┼────────────┼───┤
│1.  │本金        │1,150,000                           │1,150,000               │      │
├──┼──────┼──────────────────┼────────────┼───┤
│2.  │牌照、燃料稅│【90年度】36,860                    │0                       │      │
│    │            │+【遲延利息】36,860×43/365×20%    │                        │      │
│    │            │=37,728                             │                        │      │
├──┼──────┼──────────────────┼────────────┼───┤
│3.  │代付保費    │(1)【竊盜險】8,235                   │0                       │      │
│    │            │ +【遲延利息】8,235×60/365×20%    │                        │      │
│    │            │ =8,506                             │                        │      │
│    │            ├──────────────────┼────────────┼───┤
│    │            │(2)【第三人責任險】3,020             │3,020+3,020×140/365    │      │
│    │            │ +【遲延利息】3,020×185/365×20%   │（9.─2.13.）×20% │      │
│    │            │ =3,326                             │=3,252                  │      │
├──┼──────┼──────────────────┼────────────┼───┤
│4.  │營業稅      │【分期總額】1,844,136×5%=92,207    │【買賣價金】1,380,000× │      │
│    │            │                                    │5%=69,0000              │      │
├──┼──────┼──────────────────┼────────────┼───┤
│5.  │違約金      │1,150,000×20%=230,000              │100,000                 │      │
├──┼──────┼──────────────────┼────────────┼───┤
│6.  │已實現利息  │1,150,000×197/365（9.15.─3.）│1,150,000×152/365（9.│      │
│    │【本金之遲  │×20%=124,137                       │15.─2.13.）×20%       │      │
│    │延利息】    │                                    │=95,781                 │      │
├──┼──────┼──────────────────┼────────────┼───┤
│7.  │代付罰款    │3,000                               │3,000                   │      │
├──┼──────┼──────────────────┼────────────┼───┤
│8.  │假扣押執行費│12,911                              │0                       │      │
├──┼──────┼──────────────────┼────────────┼───┤
│9.  │起訴費      │18,447                              │0                       │      │
├──┼──────┼──────────────────┼────────────┼───┤
│10.  │售車款      │【售車款】1,000,000-【鑑價見證費】  │955,310應予扣除         │      │
│    │            │2,000-【（取車）服務費】31,500-【拖 │                        │      │
│    │            │吊費】3,990-【停車費】5,200（11. │                        │      │
│    │            │─1.12.每日100）-【配鎖費】2,000   │                        │      │
│    │            │=955,310                            │                        │      │
├──┼──────┴──────────────────┴────────────┴───┤
│合計│1,150,00＋3,252＋69,000＋100,00＋95,781─955,310=462,723                            │
└──┴──────────────────────────────────────────┘


司法院資訊處製作；財團法人民間司法改革基金會備份。
